【裁判字號】    97,消債更,385
【裁判日期】    971008
【裁判案由】    更生事件
【裁判全文】
臺灣屏東地方法院民事裁定           97年度消債更字第385號
聲  請  人
即 債務 人  甲○○
代  理  人  曾慶雲律師
上列當事人就消費者債務清理事件，聲請保全處分，本院裁定如
下：
    主  文
本裁定公告之日起六十日內，債務人之債權人於本件更生之聲請
為裁定前，就債務人對第三人高大牧場每月得領取之各項勞務報
酬（包括薪俸、各種津貼、獎金、補助費），不得由債權人收取
或移轉予債權人。
    理  由
一、按法院就更生或清算之聲請為裁定前，得因利害關係人之聲
    請或依職權，以裁定為下列保全處分：一、債務人財產之保
    全處分；二、債務人履行債務及債權人對於債務人行使債權
    之限制；三、對於債務人財產強制執行程序之停止；四、受
    益人或轉得人財產之保全處分；五、其他必要之保全處分，
    消費者債務清理條例第19條第1 項定有明文。又前項保全處
    分，除法院裁定開始更生或清算程序外，其期間不得逾60日
    ，復為同條第2 項前段所明定。
二、本件聲請意旨略以：其業已向本院聲請消費者債務清理更生
    事件，惟債權人之一萬榮行銷顧問股份有限公司向本院聲請
    就債務人對第三人高大牧場每月得領取之各項勞務報酬（包
    括薪俸、各種津貼、獎金、補助費）實施強制執行程序，經
    本院民事執行處以97年9 月19日屏院惠民執洪字第97年度執
    字第31704 號就該勞務報酬債權禁止其對該第三人於函到之
    日起預借，致其勞務報酬債權有遭受扣押之虞，有聲請保全
    之必要等語。
三、債務人請求之主張，固業據其提出本院民事執行處函文影本
    為證；惟按消費者債務清理條例第48條第2 項係規定法院裁
    定開始更生後，無擔保及無優先權之債權人對於債務人不得
    開始或繼續訴訟或強制執行程序，是於法院裁定准予更生程
    序前，除非別有緊急或必要之情形，債權人依法得為強制執
    行之權利應不受影響。查：本院97年度執字第31704 號執行
    事件對於債務人之前開債權所為強制執行，尚未開始限於債
    務人每月得支領之各項勞務報酬範圍內，由執行債權人予以
    收取或移轉予債權人。且按債務人之財產為債權人之總擔保
    ，執行法院於發生此情形之場合，一般均會考量債務人生活
    所需，僅就一定比例範圍內之薪資債權及各項獎金為強制執
    行，並酌留其他部分供債務人生活之用；而在上開一定比例
    範圍內所扣得之勞務報酬債權，讓各債權人依照其債權比例
    分配之（司法院司法業務研究會第四十九期研究專輯第67則
    研究意見及強制執行法第52條參照），故本並未影響債務人
    所需之必要生活費用支出。倘更生程序主要係以債務人於法
    院裁定開始更生程序後之勞務報酬或執行業務所得或其他固
    定收入作為更生方案之償債來源，是法院於裁定開始更生程
    序前，應無停止上開強制執行程序。然為謀債務人經濟生活
    之重建，及全體債權人公平受償之考量，爰斟酌實際需要，
    與上開條例之立法目的，認本件債務人所為保全處分之聲請
    有所必要，惟因債權人依法得為強制執行之權利並不受影響
    ，故依一定比例範圍內之勞務報酬債權，債權人仍得於強制
    執行程序中，由執行法院實施扣押，並不在准允範圍。綜上
    ，於更生之聲請為裁定前，裁定如主文。
中    華    民    國    97    年    10    月    8     日
                        民事庭法官  李麗芳
上為正本係照原本作成
本裁定已於97年10月9 日公告，如不服本裁定，應於裁定送達後
10日內，以書狀向本院提出抗告，並繳納抗告費新臺幣1 千元。
中    華    民    國    97    年    10    月    9     日
                            書記官  滕一珍


司法院資訊處製作；財團法人民間司法改革基金會備份。
